臺灣士林地方法院刑事判決　　　　　　　 93年度易字第933號
公　訴　人　臺灣士林地方法院檢察署檢察官
被　　　告　乙○○
上列被告因竊盜案件，經檢察官提起公訴（93年度偵字第10751
號），本院判決如下：
    主  文
乙○○無故侵入他人住宅，累犯，處有期徒刑捌月。
    事  實
一、乙○○曾於民國87年間因竊盜案件，經臺灣臺北地方法院判
    處有期徒刑2 年6 月，於92年12月17日執行完畢，猶不知悔
    改，復意圖竊盜，於93年11月25日凌晨5 時許，逾越臺北市
    北投區○○街○ 段313 巷16弄33號之屋外圍牆，爬進甲○○
    大門上鎖，乙○○趁機自大門進入屋內，進屋後並往2 樓臥
    房藏躲尚未著手之際，因房門關門聲音驚醒屋內甲○○之妻
    丙○○，當場遭丙○○與家人逮捕。
二、案經甲○○訴由臺北市政府警察局北投分局移送臺灣士林地
    方法院檢察署檢察官偵查起訴。
    理  由
一、訊據被告乙○○對於其於上揭時、地逾越圍牆進入告訴人甲○○屋內之事實坦承不諱，並有證人即甲○○之妻丙○○到
    庭證述：其確實於上開時間在其住處2 樓小孩臥房發現被告
    ，於是與家人合力將被告逮捕之事實（見本院94年4 月15日
    準備程序筆錄），此外，復有告訴人住處之照片附卷可稽。
    被告雖否認其因為竊盜之動機而侵入上開住宅，並辯稱：伊
    是為躲避債權人而逃入告訴人甲○○屋內云云，然查：被告
    如僅係為躲避債權人，依常情則越過告訴人住處之圍牆在庭
    院躲避即可，竟登堂入室，由屋內1 樓客廳爬到2 樓臥室，
    無故侵入住宅之犯行至明。況據被告所稱其自劍潭捷運站附
    近開始，沿著捷運線，遭駕駛自用小客車之地下錢莊人員跟
    追，伊一路騎腳踏車在前奔逃云云，惟查劍潭捷運站至告訴
    人上開住處附近之石牌捷運站，其間尚有士林、芝山2 個捷
    運站，亦即，據被告所述，其騎腳踏車經過3 個捷運站之間
    的距離，則路途顯非甚近，被告在騎腳踏車，又係沿著捷運
    線旁之公路騎乘之情形下，竟能逃離地下錢莊人員駕駛小客
    車之跟追，則又何必侵入他人住宅躲藏之必要；被告復提出
    受傷之照片，主張其曾於93年5 月5 日遭地下錢莊人士毆打
    等情，經查被告提出之照片雖顯示被告背部有多處新傷痕，
    然毆打被告之人，是否地下錢莊之人，並無任何之證據足以
    證明之，再者，被告縱確曾遭地下錢莊之人毆打，然依被告
    之陳述，其係於93年5 月5 日遭毆打，與本案發生日期已相
    隔6 月，可見其關連性已遠，自不能據以證明被告於本案確
    因遭地下錢莊之人跟追而侵入告訴人之住宅為正當，是認被
    告所辯均不足採信。其無故侵入告訴人住宅，事證已明，被
    告之犯行堪以認定。
二、核被告所為，係犯刑法第306 條第1 項之無故侵入住宅罪。
    起訴書雖未論及此一法條，惟犯罪事實欄已經詳列起訴，及
    經被害人合法告訴，本院自得依法判決。又被告曾犯罪及執
    行完畢，如事實欄所載，此有台灣高等法院被告全國前案紀
    錄表1 份在卷可憑，並經本院調閱臺灣士林地方法院檢察署
    92年執更字第381 號被告竊盜執行案件卷宗核認無訛，被告
    執行完畢後，5 年內再犯有期徒刑以上之本罪，為累犯，依
    法加重其刑。公訴人認被告所為係犯同法第321 條第2 項、
    第1 項第1 、2 款之夜間侵入住宅竊盜未遂罪，並以告訴人
    於警訊時供陳被告有翻倒供桌上神明燈座導致燈座掉落地面
    破損之情節為據，而認被告顯有翻找屋內財物之行為，意在
    竊盜，且已著手實施竊盜行為云云，惟按侵入住宅竊盜究以
    何時為著手起算時點，依一般社會觀念，咸認行為人以竊盜
    為目的，而侵入他人住宅，搜尋財物時，始應認與竊盜之著
    手行為相當（最高法院84年度台上字第4341號及87年度上易
    字第396 號判決參照）；又如僅著手於刑法第321 條第1 項
    所列各款之加重條件行為，而未著手於客觀上可認為竊盜行
    為之實行，縱其目的係在行竊，仍難論以加重竊盜未遂罪（
    最高法院28年滬上字第8 號判例參照）。查被告基於竊盜之
    動機侵入告訴人之住宅，業經認定，已如前述，惟其是否著
    手於客觀上可認為竊盜行為之實行，則應進一步審究。經查
    被告否認其有碰觸供桌上之物，而據告訴人甲○○及其妻丙○○到庭所述，當日風勢很大，甲○○約在清晨5 時出門運
    動，出門前曾上香，其確定離家前供桌上神明燈座並未傾倒
    ，神明燈之燈罩未落地，被告約於5 分鐘內即侵入其住處，
    旋即被發現，又雖神明燈座重約1 台斤餘，應不致於遭風吹
    倒，然因未親眼看見，不能確定係被告所為，神明燈僅傾倒
    1 座等語（見本院93年4 月15日準備程序筆錄），亦不能積
    極證明被告確實有碰觸供桌，參以神明燈座傾倒之原因或有
    風吹等其他可能之因素，無法絕對排除，為免冤抑被告，應
    認被告侵入上開住宅雖與神明燈傾倒之時間相近，然無法遽
    認神明燈座傾倒必係被告所為，此外，依前揭2 名證人所言
    ，家中另無其他遭被告翻找財物之相關跡證，又被告經發現
    時係蹲在告訴人2 樓其中1 間臥房內牆角，此經丙○○敘明
    （見本院同上準備程序筆錄），本院因認尚乏證據認定被告
    有翻找、搜尋、或物色值錢財物之動作，是無從認為被告已
    著手於竊盜之犯行，其竊盜罪嫌應尚未成立。惟因與有罪判
    決之侵入住宅之基本社會事實同一，是應予變更起訴法條。
    爰審酌被告之前科素行、犯罪動機、手段、所生危害及犯後
    猶飾詞卸責等一切情狀，量處如主文所示之刑，以資警惕。
據上論斷，應依刑事訴訟法第299 條第1 項前段、第300 條，刑
法第306 條第1 項、第47條，罰金罰鍰提高標準條例第1 條前段
，判決如主文。
本案經檢察官薛嘉珩到庭執行職務。
中　　華　　民　　國　　94　　年　　4 　　月　　29　　日
                  刑事第二庭審判長法  官  林清吉
                                  法  官  莊明達
                                  法  官  趙文卿
以上正本證明與原本無異。
如不服本判決，應於判決送達後10日內，向本院提出上訴狀。
                                  書記官  嚴慧萍
中　　華　　民　　國　　94　　年　　4 　　月　　29　　日
論罪條文：
中華民國刑法第306 條第1 項
 (侵入住居罪)
無故侵入他人住宅、建築物或附連圍繞之土地或船艦者，處一年
以下有期徒刑、拘役或三百元以下罰金。
罰金罰鍰提高標準條例第1 條前段
 (罰金罰鍰之提高及其倍數)
依法律應處罰金、罰鍰者，就其原定數額得提高為二倍至十倍。
但法律已依一定比率規定罰金或罰鍰之數額或倍數者，依其規定
。
